【裁判字號】    89,訴,1416
【裁判日期】    900611
【裁判案由】    商業會計法等
【裁判全文】
臺灣臺北地方法院刑事判決                        八十九年度訴字第一四一六號
    公  訴  人  臺灣臺北地方法院檢察署檢察官
    被      告  丁○○
    選任辯護人  陳欽賢
右列被告因違反稅捐稽徵法等案件，經檢察官提起公訴（八十九年度偵字第六七六二
號），本院判決如左：
    主      文
丁○○無罪。
    理      由
一、公訴意旨略以：丁○○自民國八十三年八月三日起至八十六年七月二十日止，係
    位於臺北市○○○路○段三三號十五樓之一「元順營造股份有限公司」（下稱元
    順公司）之負責人，亦係商業會計法之商業負責人，明知納稅義務人元順公司於
    八十四年四月間並無與彰清實業有限公司（下稱彰清公司）為新台幣（下同）三
    百十六萬零五百元之交易事實，且自八十四年四月間起至六月間止，並無自彰清
    進項任何貨物，竟基於逃漏稅捐之犯意，於民國八十四年五月、六月間，取得虛
    設行號彰清公司開立不實之統一發票計五紙，進項金額計三百零一萬元，虛增公
    司之進項成本，以不正當方法藉以逃漏八十四年度營業稅捐計十五萬零五百元，
    足生損害於國家稅收。因認被告丁○○涉有違反稅捐稽徵法及商業會計法罪嫌。
二、按犯罪事實應依證據認定之，無證據不得推定其犯罪事實；又不能證明被告犯罪
    者，應諭知無罪之判決，刑事訴訟法第一百五十四條、第三百零一條第一項分別
    定有明文。又認定不利於被告之事實，須依積極證據，苟積極證據不足為不利於
    被告事實之認定時，即應為有利於被告之認定，更不必有何有利之證據（最高法
    院三十年上字第八一六號判例參照）。另事實之認定，應憑證據，如未能發現相
    當證據，或證據不足以證明，自不得以推測或擬制之方法，以為裁判基礎（最高
    法院四十年台上字第八六號判例參照）。末認定犯罪事實所憑之證據，雖不以直
    接證據為限，間接證據亦包括在內；然而無論直接或間接證據，其為訴訟上之證
    明，須於通常一般之人均不致有所懷疑，而得確信其為真實之程度者，始得據為
    有罪之認定，倘其證明尚未達到此一程度，而有合理之懷疑存在，無從使事實審
    法院得有罪之確信時，即應由法院諭知被告無罪之判決（最高法院七十六年度台
    上字第四九八六號判例參照）。
三、訊據被告丁○○坦承係元順公司負責人，惟矢口否認右揭被訴犯行，辯稱：伊是
    投資股東福座開發股份有限公司之法人代表，元順公向公路局承包道路拓寬工程
    得標後，即交由友嘉公司全權施作，道路拓寬工程所需購料亦由友嘉公司負責，
    友嘉公司將購料所取得之憑證提交元順公司報稅，伊不知彰清公司為虛設行號之
    公司等語。本件公訴人認被告涉有右揭犯行，無非以丁○○係元順公司之負責人
    ，另元順公司與彰清公司之合約書以被告丁○○名義簽訂為主要依據；本院查元
    順公司向公路局承攬道路拓寬工程得標後，交由友嘉公司施作，道路拓寬工程所
    需購料亦由友嘉公司負責，友嘉公司將購料所取得之憑證提交元順公司作為報稅
    之用，迭據友嘉公司負責人丙○○、友嘉公司總經理乙○○、元順公司會計甲○
    ○於本院調查時證述甚詳；第查扣案以被告丁○○名義簽訂元順公司向彰清公司
    訂購預拌混凝土之合約書，係元順公司會計甲○○於八十八年五月廿八日接受台
    北市稅捐稽徵處人員訪談時，由友嘉公司負責人丙○○之妻王明香提供予稅捐稽
    徵處訪談人員，分別據甲○○及王明香二人於九十年五月十日本院調查時證述在
    卷；另查依工程界轉包承攬工程之慣例，均由下游承包商提供發票予上游承攬人
    作為報稅之用；綜上，本件係元順公司向公路局承攬道路拓寬工程得標後，交由
    友嘉公司施作，道路拓寬工程所需購料亦由友嘉公司負責，友嘉公司將購料所取
    得之憑證提交元順公司作為報稅之用；本件元順公司提交稅捐稽徵處作為報稅之
    憑證，既由友嘉公司提供，縱有虛偽，應由友嘉公司負責，與元順公司無涉；是
    本院依現有證據，尚無法形成被告丁○○有罪之心證；又刑事被告依法不負自證
    無罪之義務，故在別無積極證據之情形下，自難違反刑事訴訟法第一百五十四條
    之規定，遽論被告涉有違反稅捐稽徵法及商業會計法之犯行。從而，被告前開所
    辯之詞，堪以採信；此外，本院復查無其他積極證據足認被告涉有公訴人所指之
    犯行，既不能證明被告犯罪，揆諸前揭說明，自應諭知被告無罪之判決，以昭公
    允。
據上論斷，應依刑事訴訟法第三百零一條第一項，判決如主文。
本案經檢察官黃智炫到庭執行職務
中      華      民      國      九十      年      六      月    十一    日
                                      臺灣臺北地方法院刑事第六庭
                                          法  官    梁耀鑌
右正本證明與原本無異。
如不服本判決，應於判決送達後十日內向本院提出上訴狀 (應附繕本) ，上訴於
臺灣高等法院。
                                          書記官    梁淑時
中      華      民      國      九十      年      六      月    十三    日


司法院資訊處製作；財團法人民間司法改革基金會備份。
